【裁判字號】    96,交聲,2007
【裁判日期】    970430
【裁判案由】    交管條例聲異
【裁判全文】
臺灣板橋地方法院交通事件裁定        96年度交聲字第2007號
原處分機關  交通部公路總局臺北區監理所
異  議  人
即受處分人  甲○○
上列受處分人即異議人因違反道路交通管理處罰條例案件，對於
交通部公路總局臺北區監理所民國96年11月29日所為之北監自裁
字第裁40-DB0000000號裁決處分，聲明異議，本院裁定如下：
    主    文
異議駁回。
    理    由
一、原處分意旨略以：異議人即受處分人甲○○於民國96年10月
    7 日下午1 時40分許，駕駛車牌號碼3U-4796 號自用小客車
    ，行經桃園縣大溪鎮○○路○ 段70巷口處時，因「闖紅燈（
    直行）」之違規事實，經警攔停當場舉發，嗣異議人提出申
    訴，經原處分機關函請舉發機關查證後認異議人違規屬實，
    原處分機關乃依道路交通管理處罰條例第53條第1 項、第63
    條第1 項第3 款（裁決書漏載「第1 項第3 款」）之規定，
    裁處罰鍰新臺幣（下同）2,700 元，並記違規點數3 點。
二、異議意旨略以：異議人即受處分人於96年10月7 日下午1 時
    40分許，駕駛車牌號碼3U-4796 號自小客車行經大溪鎮○○
    路○ 段17巷口遇紅燈停車等待時，一警員以異議人闖越員林
    路70巷前紅燈，異議人一再向該員警異議前處路口燈號設置
    不明確，且該警員躲藏民宅騎樓處距福居路燈號設置處約90
    公尺遠，完全無法判斷交通號誌轉紅燈時，異議人所駕車輛
    是否已越過紅燈停止線，如何認定闖紅燈之事實，異議人請
    該警員提出舉證未果，故拒絕在其製發罰單上簽名拒領，按
    警員躲在現場90公尺外路邊民宅騎樓舉發，光以個人目視觀
    測無法有效舉證，另依違反道路交通管理事件統一裁罰基準
    及處理細則第12條第1 項第7 款明定：駕駛汽車因交通管制
    設施設置不明確或他物遮蔽致違反設施之指示，免予舉發，
    據此聲明異議，請求撤銷原處分云云。
三、然按汽車駕駛人，行經有燈光號誌管制之交岔路口闖紅燈者
    ，處1,800 元以上5,400 元以下罰鍰；汽車駕駛人有第53條
    情形者，除依原條款處罰鍰外，記違規點數3 點，道路交通
    管理處罰條例第53條、第63條第1 項第3 款分別定有明文規
    定。經查：
(一)、異議人於96年10月7 日下午1 時40分許，駕駛車牌號碼3U-
    4796號自用小客車，行經桃園縣大溪鎮○○路○ 段70巷口時
    ，經警以「闖紅燈（直行）」為由摰單舉發乙節，有桃園縣
    政府警察局96年10月7 日桃警局交字第DB0000000 號舉發違
    反道路管理事件通知單1 紙在卷可稽。
(二)、異議人雖具狀並到庭辯稱：我是看我行向車道上的號誌，簡
    單來說，我認為號誌燈設在我左邊不是我要看的號誌，若有
    問題，這個是號誌跟標誌不清的問題，那是同一路口，我是
    看福居路的號誌燈，而員林路1 段70巷我這個行向又沒有號
    誌燈云云；然現場目擊證人即桃園縣政府警察局大溪分局中
    新派出所警員孔令文於本院審理中到庭具結後證稱略以：「
    （問：本件是否是你舉發？）是的。」、「（問：本件舉發
    的過程？）本件96年10月7 日下午1 時40分在員林路1 段70
    巷路口執行路上勤務取締勤務，當時我所站的位置是在員林
    路1 段19號執行勤務。」、「（問：異議人有自行畫現場示
    意圖，是否就是現場路況？提示並告以要旨）與現場應該相
    同，當時我站在員林路1 段29巷到17巷中間的員林路1 段19
    號，我是面對龍潭的方向，也就是我看到異議人對我迎面而
    來，在舉發時間，異議人開3U-4796 號自小客車從龍潭往大
    溪方向行駛在員林路1 段上過來，當時員林路1 段70巷跟員
    林路1 段交岔口有一個號誌燈，此號誌燈是從70巷出來的人
    要看的，而此號誌燈若是綠燈的話，從1 段70巷出來的人可
    以直行，選擇左右轉進入員林路1 段，而員林路1 段上在福
    居路與員林路1 段29巷間，在員林路1 段70巷前還有1 個號
    誌燈，異議人沒有畫出來（證人當庭畫出該號誌燈），這個
    號誌燈是行駛在員林路1 段上的人要看的，也就是我所畫的
    紅綠燈就是異議人行駛路線要看的，當時我看到異議人在我
    所劃的號誌燈是紅燈的情形下，還是往前行，而且當時我也
    有看到員林路1 段70巷的號誌是綠燈的情形下，異議人有直
    行闖越員林路1 段號誌燈紅燈，所以我開他闖紅燈直行。」
    、「（問：是否有帶上次庭期請你提出的系爭號誌燈相片?
    ）我有帶（庭呈舉發現場相片7 幀附卷），我並且在其中2
    張照片上就相關的3 座號誌燈以數字1 到3 在相片上為表示
    ，但上次我開庭說異議人所提出的現場示意圖少畫1 座號誌
    燈，我並且在該示意圖寫下該座少畫的號誌燈的位置，當時
    我在畫該號誌燈位置時，就具體的位置，應該是在福居路的
    前方或後方，記憶不太清楚，所以我是將該座號誌燈畫在福
    居路後方，不過經我現場瞭解，此號誌燈應該是位在福居路
    前方（我現在當庭在前開示意圖上，寫下此座號誌燈位置，
    並以數字1 代表）另外並在示意圖上，福居路口及70巷口分
    別標示數字2 跟3 的號誌燈，此示意圖的1 到3 號號誌燈，
    就如同我今日庭呈相片中用數字1 到3 所標示號誌燈的位置
    。數字1 到3 這3 座號誌燈是同一時向，以我所站的位置是
    看不到數字1 號誌燈的時向，因為那距離我太遠，而且有點
    彎，但我當時確實看到數字2 、3 號誌燈是紅燈的情況底下
    ，異議人駕車行駛在員林路1 段上，闖過數字2 、3 的號誌
    紅燈，所以我才會在我執勤的地點將他攔下。另外我就其餘
    5 張相片標示甲到戊，我逐一說明各張相片代表的地理位置
    ，甲是我當時所站的位置往後拍，所以只能看到我前開所述
    數字2 、3 的號誌燈，乙跟丙是同一組相片，也就是站在福
    居街巷內照的情形（乙是站在福居街巷內朝員林路1 段照，
    丙的拍照位置與乙的拍照位置相反）；丁跟戊是同一組相片
    ，是員林路1 段70巷口照的情形（丁是我站在70巷口內朝員
    林路1 段照，戊的方向相反）」、「（問：你與異議人是否
    認識? 有無過節?） 不認識，沒有過節。」等語綦詳在卷（
    見本院97年1 月23日、97年1 月30日訊問筆錄），並有證人
    孔令文當庭呈上系爭舉發現場相片7 幀在卷可參；茲證人孔
    令文對異議人所有自小客車如何違反交通號誌燈之舉發過程
    的證述，連續而完整，顯見證人對舉發當時之記憶深刻，容
    無誤判之虞；佐以證人孔令文身為執勤警員與異議人前不相
    識，相互間無何怨隙乙節，為證人、異議人所是認，衡情證
    人孔令文自無甘冒偽證罪責而虛構情節故為不利於異議人證
    述之理，凡此各情，俱徵證人所證屬實，堪可採信，異議人
    否認有闖紅燈情節，委無足取。
(三)、又桃園縣大溪鎮○○路○ 段與員林路1 段70巷交岔路口設置
    有燈光號誌管制一節，為異議人所不否認，併有系爭舉發現
    場照片數幀附卷可稽，而核諸桃園縣大溪鎮○○路○ 段與員
    林路1 段70巷交岔路口上所設置之號誌燈，雖係設置於路旁
    ，然尚以金屬橫桿伸入路口上方，有前揭卷附之現場相片可
    憑，則行駛於桃園縣大溪鎮○○路○ 段車輛（含由大溪往龍
    潭或由龍潭往大溪2 行向）之駕駛人，並無判斷該燈號之困
    難，難認該號誌燈設施設置有何不明確或遭他物遮蔽情事，
    是異議人辯稱該交通管制設施設置不明確云云，亦無足取。
    至異議人雖復辯稱設於員林路一段70巷口處之號誌燈（即異
    議人所提出現場示意圖上經證人孔令文所標示之第3 座號誌
    燈標示所在位置），只有異議人對向車道（即行駛於員林路
    一段沿大溪往龍潭方向行駛）之用路人才需要遵守云云，然
    若其此節所辯可採，則從員林路1 段70巷號誌燈綠燈時出來
    的車輛，勢必發生與行駛於員林路一段沿龍潭往大溪方向行
    駛之車輛相互碰撞之危險甚明，是異議人辯稱：我認為系爭
    號誌燈是給對向車輛遵行的，應該是號誌跟標誌不清的問題
    云云，亦容有誤會。
(四)、又異議人復質疑依執勤員警孔令文所在位置無法有效目擊舉
    發當時狀況云云，然依證人孔令文於本院審理中當庭呈上之
    舉發現場照片可知，執勤員警孔令文舉發當時所在位置即員
    林路1 段29巷到17巷中間的員林路1 段19號，與舉發地點即
    員林路一段70巷口處之號誌燈位置，2 者間可認係屬直線關
    係，則證人孔令文自可明確看見舉發地點之號誌燈時向，是
    異議人前揭所述，亦難遽信；據此，異議人前揭所辯均難認
    可採，本件異議人前揭違規情事，事證明確，堪以認定。
四、綜上，異議人於前揭時、地駕駛上開自小客車有闖紅燈之違
    規行為，堪以認定，原處分機關據以援引上揭規定，裁處罰
    鍰2,700 元，並記違規點數3 點，於法尚無不合，應予維持
    ，本件異議為無理由，應予駁回。
據上論斷，應依道路交通案件處理辦法第19條，裁定如主文。
中    華    民    國    97    年    4     月    30    日
                  交通法庭法  官  陳明偉
以上正本證明與原本無異。
如不服本裁定應於送達後5 日內向本院提出抗告狀。
                          書記官  強梅芳
中    華    民    國    97    年    4     月    30    日


司法院資訊處製作；財團法人民間司法改革基金會備份。
